【裁判字號】    97,易,636
【裁判日期】    980428
【裁判案由】    詐欺
【裁判全文】
臺灣高雄地方法院刑事判決               97年度易字第636號
公  訴  人  臺灣高雄地方法院檢察署檢察官
被      告  乙○○
選任辯護人  吳永發律師
            黃廷維律師
上列被告因詐欺案件，經檢察官提起公訴（96年度偵緝字第3883
號），本院判決如下：
    主  文
本件管轄錯誤，移送於臺灣臺中地方法院。
    理  由
一、公訴意旨略以：被告乙○○明知並無給付能力，竟意圖為自
    己不法所有，基於詐欺之概括犯意，先於民國91年4 月9 日
    前某日（起訴書誤載為「91年9 月間」，經公訴人以97年12
    月8 日補充理由狀更正之），在不詳地點，向告訴人甲○○
    佯稱其欲開設公司，需要大量資金，告訴人不疑有他，隨後
    於91年4 月9 日，在宜蘭縣羅東鎮農會東門分部匯款（起訴
    書誤載為「在高雄市○○路、九如路口之花旗銀行交付乙○○」，經公訴人以97年12月8 日補充理由狀更正之）新臺幣
    （下同）200 萬元至被告所有之台中第七商業銀行大雅分行
    帳戶，被告為取信於甲○○，即開立發票人為「乙○○」之
    臺中第七商業銀行大雅分行不詳票號之同額支票1 張，交付
    與告訴人以供擔保，被告復於91年7 月25日前某日（起訴書
    誤載為「91年10月間」，經公訴人以97年12月8 日補充理由
    狀更正之），以相同之理由及方式，使告訴人陷於錯誤，於
    91年7 月25日，在宜蘭縣羅東鎮農會東門分部匯款300 萬元
    至被告指定之兆元科技股份有限公司所有之交通銀行豐原分
    行帳戶內（起訴書誤載為「在上開相同地點」即高雄市○○
    路、九如路口之花旗銀行高雄分行，經公訴人於97年12月8
    日補充理由狀更正之），向告訴人詐得300 萬元，被告亦開
    立不詳銀行及票號之同額支票1 張交付告訴人以供擔保之用
    。嗣於92年6 月間，被告陸續向告訴人佯稱欲返還前開500
    萬元之借款，先後交付田錦鐘簽發之第一商業銀行高雄分行
    支票1 張（票號：NA0000000 、面額：100 萬元）、鍾易能
    簽發之臺灣中小企業銀行太平分行支票2 張（票號AQ000000
    0 號及AQ063856號；面額300 萬元及200 萬元），惟上開支
    票到期仍無法兌現，告訴人持向被告索討亦遭拒不返還，延
    至96年9 月間，被告向告訴人告知上開支票已拒絕往來，命
    告訴人不可提示，告訴人察覺有異，隨即自行前往銀行查詢
    支票帳戶狀態後，始知受騙。因認被告涉犯刑法第339 條第
    1 項詐欺取財罪嫌等語。
二、按案件由犯罪地或被告之住所、居所或所在地之法院管轄；
    ，無管轄權之案件，應諭知管轄錯誤之判決，並同時諭知移
    送於管轄法院；刑事訴訟法第302 條至第304 條之判決，得
    不經言詞辯論為之，刑事訴訟法第5 條第1 項、第304 條、
    第307 條分別定有明文，又所謂犯罪地，包括犯罪行為地及
    結果發生地；而被告之住所、居所或所在地，係以起訴時為
    標準，管轄之有無，應依職權調查之（最高法院48年度台上
    字第837 號判例意旨參照）。
三、經查：
  (一)本案依公訴意旨所載，被告2 次向告訴人佯稱欲開設公司需
    要大量資金而向告訴人借款之地點均不詳，有臺灣高雄地方
    法院檢察署檢察官96年度偵緝字第3883號起訴書及97年度蒞
    字第22345 號補充理由書各1 紙在卷可佐（見本院97年度審
    易字第458 號卷第3 頁、97年度易字第636 號卷第60頁）。
    而證人即告訴人甲○○固於本院證稱：被告先後於91年4 月
    9 日前某日、91年7 月25日前某日，向伊借錢，被告先後2
    次在高雄市○○路、九如路口之花旗銀行高雄分行，交付面
    額200 萬元、300 萬元支票給伊作為擔保，伊再於羅東匯款
    給被告云云（同上本院易字卷第103 、111 至112 頁），惟
    此與告訴人於96年1 月24日提出之刑事告訴狀指訴：被告約
    於91年9 月間以本身要成立公司需資金為由，於高雄市○○
    路、九如路口花旗銀行高雄分行，向告訴人詐騙200 萬元，
    並開立同額支票交由告訴人收執，復於91年10月間以相同理
    由，在相同地點再向告訴人詐騙300 萬元，並開立同額支票
    與告訴人收執云云（臺灣高雄地方法院檢察署96年度他字第
    900 號偵查卷第2 頁），過程並不相符。且證人甲○○於本
    院另證稱：伊是透過丙○○認識被告，伊常到羅東找丙○○
    ，被告是透過丙○○向伊借錢，被告有直接向伊開口，只是
    伊沒有答應，丙○○有告訴伊說沒關係，借給他，他是要投
    資公司，因為被告向丙○○再三保證不會跳票，並拿他父親
    的支票來向伊借錢，後來伊於91年4 月9 日答應借錢給被告
    等語（同上本院易字卷第105 至106 頁），而證人丙○○於
    本院亦證述：91年4 月至7 月間，被告曾經要向伊借錢，但
    伊沒錢，於是他叫伊介紹告訴人給他認識，因為當時被告有
    向伊拜託，說他要用錢開公司，被告一開始要借200 萬元時
    ，告訴人不肯，後來被告再三拜託伊，於是伊開口向告訴人
    拜託，告訴人才借錢；第2 次被告借300 萬元，被告仍有拜
    託伊，伊開口請告訴人借錢給被告，後來告訴人有借給被告
    等語（同上本院易字卷第146 至148 頁），可知被告2 次向
    告訴人借貸上開金額既均透過證人丙○○，而證人丙○○當
    時住在宜蘭縣羅東鎮，告訴人平常亦居住在宜蘭縣羅東鎮，
    此業據證人丙○○於本院證述在卷，則尚難僅以告訴人之指
    訴認定本案犯罪地之行為地在本院轄區。
  (二)再者，公訴人於起訴書固記載告訴人先後於91年9 月間、91
    年10月間，在「高雄市○○路、九如路口之花旗銀行高雄分
    行」交付被告200 萬元、300 萬元云云，惟由告訴人提出之
    匯款申請書2 紙所示（見臺灣高雄地方法院檢察署96年度偵
    緝字第3883號偵查卷第88、89頁），告訴人係先後於91年4
    月9 日匯款200 萬元至被告臺中第七商業銀行大雅分行0000
    000000000 號帳戶，於91年7 月25日匯款300 萬元至兆元科
    技股份有限公司交通銀行豐原分行000000000000號帳戶，其
    匯款地點均在宜蘭縣羅東鎮農會東門分部，起訴意旨容有誤
    認，而公訴人已於97年12月8 日補充理由書，將起訴書所載
    告訴人交付上開200 萬元、300 萬元之時間、地點及方式更
    正如上（同上本院易字卷第60頁），則亦無從認定本案犯罪
    地之結果地在本院轄區。
  (三)又本案於97年3 月31日起訴時，被告之住所係在臺北縣樹林
    市○○街○段20巷14號3 樓，居所係在臺中縣大雅鄉○○街
    112 巷7 號，有本院刑事科收案分案戳章、起訴書及被告個
    人基本資料查詢結果1 紙在卷可稽（見本院97年度審易字第
    458 號卷第2 、3 頁、本院97年度易字第636 號卷第4 頁）
    ，均非本院轄區，而經遍查本件案卷，亦無資料顯示被告於
    起訴時之所在地或住、居所地在本院轄區。
四、綜上所述，本院對本案並無管轄權，爰不經言詞辯論，逕為
    移轉管轄之判決，並審酌本案起訴時被告之居所地在臺中縣
    大雅鄉○○街112 巷7 號，且告訴人匯款上開200 萬元、30
    0 萬元予被告及兆元科技股份有限公司之解款行庫帳戶均在
    臺中縣，考量案件審理之便利性，諭知將本案移送於有管轄
    權之臺灣臺中地方法院。
據上論斷，應依刑事訴訟法第304 條、第307 條，判決如主文。
中    華    民    國    98    年    4     月    28    日
                  刑事第六庭  審判長法  官  李璧君
                                    法  官  曾仁勇
                                    法  官  曾鈴
以上正本證明與原本無異。
如不服本判決應於收受送達後10日內向本院提出上訴書狀，並應
敘述具體理由；如未敘述上訴理由者，應於上訴期間屆滿後20日
內向本院補提理由書（均須按他造當事人之人數附繕本）「切勿
逕送上級法院」。
中    華    民    國    98    年    4     月    29    日
                                    書記官  李月君


司法院資訊處製作；財團法人民間司法改革基金會備份。
